臺灣桃園地方法院刑事判決　　　　　 109年度審易字第1985號
公　訴　人　臺灣桃園地方檢察署檢察官
被　　　告　葉怡玲




上列被告因毀損等案件，經檢察官提起公訴（109 年度偵字第99
號），本院判決如下：
    主  文
葉怡玲犯毀損他人物品罪，處拘役伍拾日，如易科罰金，以新臺
幣壹仟元折算壹日；又犯公然侮辱罪，處拘役貳拾日，如易科罰
金，以新臺幣壹仟元折算壹日。應執行拘役伍拾日，如易科罰金
，以新臺幣壹仟元折算壹日。
    事  實
一、葉怡玲於民國108 年11月5 日下午5 時50分許，駕駛車牌號
    碼000-0000號自用小客車，沿桃園市龍潭區中正路( 起訴書
    誤載為龍華路) 往石門方向行駛，駛至中正路與大順路口，
    欲左轉進入桃園市○○區○○路○○段00號住宅時，適鍾瑄
    駕駛車牌號碼000-0000號自用小客車，沿桃園市龍潭區中正
    路往平鎮方向行駛至上開路口，因禮讓他車與停等紅燈而靜
    止於上開葉怡玲住處前，葉怡玲所駕駛之上開車輛因而無法
    進入上址住宅停放，雙方進而發生行車糾紛。葉怡玲下車理
    論時，因不滿鍾瑄駕駛上開車輛往前移動，竟分別基於毀損
    及公然侮辱之犯意，在不特定人得以共見共聞之上開路口，
    徒手用力敲擊鍾瑄所駕上開車輛之引擎蓋，並對鍾瑄辱罵「
    幹你娘」等語，以此方式貶損鍾瑄之人格與社會評價，並造
    成鍾瑄所駕上開車輛之引擎蓋板金凹陷，致板金之可用性及
    美觀功能減損而不堪使用，足生損害於鍾瑄。
二、案經鍾瑄訴由桃園市政府警察局龍潭分局報告臺灣桃園地方
    檢察署檢察官偵查起訴。
    理  由
壹、證據能力部分：
一、按被告以外之人於審判外之言詞或書面陳述，除法律有規定
    者外，不得作為證據；又被告以外之人於審判外之陳述，雖
    不符合同法第159條之1至第159條之4規定，但經當事人於審
    判程序同意作為證據，法院審酌該言詞陳述或書面陳述作成
    時之情況，認為適當者，亦得為證據。當事人、代理人或辯
    護人於法院調查證據時，知有第159條第1項不得為證據之情
    形，而未於言詞辯論終結前聲明異議者，視為有前項之同意
    ，刑事訴訟法第159條第1項及第159條之5分別定有明文。經
    查，本判決所引用之被告以外之人於審判外之陳述，檢察官
    、被告葉怡玲迄至本院言詞辯論終結前均未聲明異議，本院
    審酌上開證據資料製作時之情況，尚無違法不當及證明力明
    顯過低之瑕疵，認為以之作為證據應屬適當，揆諸前開規定
    ，爰依刑事訴訟法第159 條之5 規定，認前揭證據資料均有
    證據能力。
二、除法律另有規定外，實施刑事訴訟程序之公務員因違背法定
    程序取得之證據，其有無證據能力之認定，應審酌人權保障
    及公共利益之均衡維護，刑事訴訟法第158之4定有明文。本
    案所引用之非供述證據，經本院審酌與本案被告被訴犯罪事
    實具有關連性，且無證據證明係實施刑事訴訟程序之公務員
    違背法定程序所取得，亦無證據證明有何偽造、變造之情事
    ，自應認均具有證據能力，得作為證據。
貳、認定犯罪事實所憑之證據及理由：
一、公然侮辱部分：
    被告葉怡玲所涉公然侮辱之犯罪事實，業據其於本院審理時
    坦承不諱（見本院卷第270 頁），並與告訴人鍾瑄於警詢、
    偵訊及審理時之證述( 見偵卷第35至43頁、第133 至137 頁
    、本院卷第259 至264 頁) 相符，復有行車紀錄器錄影畫面
    翻拍照片、行車紀錄器譯文、臺灣桃園地方檢察署檢察官勘
    驗筆錄（見偵卷第51至55頁、第59頁、第123 至125 頁、第
    161 至175 頁）、行車紀錄器及現場監視錄影器光碟、本院
    審理時之勘驗筆錄( 見本院卷第255 至256 頁) 在卷可稽，
    是被告前開任意性自白應與事實相符，堪以採信。本案被告
    就公然侮辱部分，事證明確，被告犯行洵堪認定，應依法論
    罪科刑。
二、毀損部分：
    訊據被告葉怡玲矢口否認有何毀損之犯行，辯稱：伊是拍鍾
    瑄的引擎蓋，伊一隻手沒有力氣，不可能把引擎蓋弄到不能
    使用云云。經查：
（一）被告徒手捶打告訴人鍾瑄所駕駛之上開車輛引擎蓋一事，
      業據告訴人於108 年11月5 日警詢時證稱：. . . 灰色自
      小客駕駛一名女子下車，到我車輛正前方，開始捶我駕駛
      座前方引擎蓋板金，造成我板金凹陷，然後也有罵『幹你
      娘、你要撞我是嗎？』之後我就趕快打電話報警等語（見
      偵卷第35至36頁）；於同年月10日警詢時證稱：當時我駕
      駛車牌AHE-6351號自小客車沿桃園市龍潭區中正路上華段
      往龍潭方向行駛，行經中正路與大順路口時，我的號誌還
      是綠燈，但是我對向車道左前方有一輛貨車要左轉，我就
      禮讓該貨車先左轉，此時號誌轉為紅燈我就在停等紅燈，
      就有人在敲打我副駕駛座的車窗叫我移車，後來綠燈了我
      要往前走，就有一名女子出現在我車輛左前方來捶我的引
      擎蓋，就說我要去撞她，然後罵我三字經等語( 見偵卷第
      41至42頁) ；於109 年2 月13日偵查中證稱：( 檢察官問
      ：葉怡玲有無前往你車輛附近？做何事？當時葉怡玲站在
      你車輛何處？) 有，她至我車子左邊，罵我三字經並捶我
      的車子，還說我要開車撞她等語( 見偵卷第135 頁) ；於
      110 年9 月29日本院審理時證稱：( 檢察官問：你在那個
      路口發生何事？) 我本來要過綠燈，然後有一台車從我前
      面駛過，我讓他，後來又紅燈，我就停車，我停車時有人
      攔我車、捶我車子。( 檢察官問：攔你車時，發生何事？
      ) 我一開始聽不清楚內容，後來有個年紀比較大的男生叫
      我讓開，因為是紅燈，所以我不知道要往前還是往後開，
      這時候被告就出現在我車前，他就有罵三字經之後捶我車
      子的引擎蓋，同時有一個人要開我車門，要拉我下車，但
      因為我有繫上安全帶，所以我沒有被拉下車，我就趕快把
      門關起來，並且鎖上、趕快報警。( 檢察官問：被告拍打
      你的車子時，是否有很大力？) 第一下捶我引擎蓋時很用
      力，因為我感覺到我的車子還有彈一下. . .(檢察官問：
      你之後離開後，是如何發現引擎蓋受損？) 我是回家之後
      就發現引擎蓋有個凹洞。( 檢察官問：你發現引擎蓋有個
      凹洞，是否就是被告捶的位置？) 是等語( 見本院卷第26
      0 至261 頁) 證述明確，告訴人於歷次警詢、偵訊至本院
      審理時所述內容皆前後一致，經查尚無前後矛盾之處，其
      所述內容堪認符合客觀真實，足以採信。
（二）次查，本院於審理時當庭勘驗告訴人所提供之行車紀錄器
      檔案及被告所提供之監視錄影畫面，於告訴人所提供之檔
      案名稱「0000000 妨害自由妨害名譽毀損案」之行車紀錄
      器畫面內容顯示：「( 影片時間：18:04:17-18:04:27)有
      一白色小貨卡自畫面左邊出現，欲左轉。告訴人車子停下
      禮讓對方。號誌燈由綠轉紅。( 影片時間：18:04:30-18:
      06 :14) 車外有一男聲『喂！讓一下可以嗎？往前走…』
      、喇叭聲『逼－－』、敲擊車窗的聲音、車外有男生大聲
      嚷嚷『. . . ㄏㄚˋ，很奇怪欸你』、畫面左邊出現一名
      綁著馬尾、身穿白色外套、深色長褲、左手拿著香菸之女
      子（即為被告），走近後用右手拍了車子一下，大喊『欸
      ！你. . . 撞我啊，幹你娘咧，你是怎樣？』. . . 」等
      內容( 見本院卷第255 至256 頁) ；於被告所提供之檔案
      名稱「葉怡玲妨害自由案錄影」之監視錄影畫面內容顯示
      ：「( 影片時間：17:50:40-17:50:48)一台紅色小客車(
      即告訴人之車輛) 及一台機車停在斑馬線上，讓白色小貨
      卡轉入，畫面後方還有一台車( 即被告之車輛) 壓在斑馬
      線上等待。( 影片時間：17:50:54-17:51:07)畫面左邊出
      現了兩個人走到紅色車子旁邊（於畫面中先出現且身著條
      紋上衣的人，下稱為A 男，被告稱為其胞兄；後出現身著
      深色外套的人，下稱B 男，被告稱為其父親）. . .(影片
      時間：17:50:40-17:51:16) . . .後方休旅車的駕駛( 即
      被告) 下車，往紅色小客車走去。休旅車駕駛座的駕駛站
      在紅色小客車的車前方. . .(影片時間：17:51:17-17:51
      :24)紅色小客車往前開了一點，B 男繞過車子的後方走到
      紅色小客車的駕駛座旁，休旅車駕駛拍了一下紅色小客車
      後，走到紅色小客車的駕駛座旁。A 男走至紅色小客車前
      方（影片可看出紅色小客車的駕駛座車門有打開又關上）
      」等內容( 見本院卷第258 至259 頁) 。由上開行車紀錄
      器及監視錄影畫面檔案之勘驗內容可知，被告於告訴人車
      輛往前移動時，確實有伸手拍打告訴人之車輛引擎蓋之行
      為，與告訴人所證述之內容互核相符。
（三）再查，被告雖辯稱：伊不可能把告訴人的引擎蓋弄到不能
      使用，告訴人如有車損，警察到場時為何不說？告訴人從
      事發到回到家有一個小時左右，這中間會發生甚麼事情耐
      人尋味云云。然證人即桃園市政府警察局龍潭分局龍潭派
      出所警員羅駿騰於審理中到場證稱：( 被告問：當天在現
      場你有無詢問鍾瑄有無受傷或是有無車損？) 我有問鍾瑄
      發生什麼事情，跟整個過程，鍾瑄沒有說到受傷及車損，
      主要是提到有人去拉他車門的事情。. . .(法官問：是你
      陪同鍾瑄到葉怡玲家中嗎？) 我問完鍾瑄，鍾瑄陳述完所
      有事發經過後，我就跑去問葉怡玲，葉怡玲說鍾瑄要撞他
      ，現場反而是鍾瑄沒有說要提告，反而是葉怡玲說要提告
      ，說鍾瑄要衝撞他，葉怡玲說要告他恐嚇，我從現場來看
      ，鍾瑄應該是被嚇到了，所以他沒有辦法決定任何事情，
      所以鍾瑄就表示他想要先回家，提告的部分他當時沒有表
      示等語( 見本院卷第265 至266 頁) ，可知於事發現場被
      告態度強勢，宣稱要向告訴人提告恐嚇，告訴人於現場似
      處於驚嚇狀態；且依上開行車紀錄器畫面及監視錄影畫面
      可知，除被告本人以外，尚有被告之父兄在現場，不斷圍
      繞告訴人之車輛拍打車窗與叫喊，是被告於事發現場，僅
      向警方針對遭開啟車門及叫囂一事做陳述，而未及發現車
      輛受損一節，尚非違背常情；且觀諸告訴人於108 年1 月
      5 日晚間10時43分於新竹縣政府警察局竹東分局二重埔派
      出所製作第一次警詢筆錄，距離事發時間即同日下午5 時
      50分，僅相距數小時之久，告訴人於審理時證稱：( 法官
      問：何時發現引擎蓋有凹洞？) 我回到家在停車場時，因
      為我知道被告有捶車，所以我就特別檢視引擎蓋，才發現
      這個凹洞。( 法官問：所以你是同一天發現有凹洞的，是
      否如此？) 是。( 法官問：還記得回到家是幾點嗎？) 回
      到家大約是7 點多，大概就是7 點多發現的。( 法官問：
      你當天就又到警察局製作筆錄嗎？) 回家之後我整理一下
      情緒，就決定到附近的派出所做筆錄，時間是同一天晚上
      等語( 見本院卷第263 至264 頁) ，與上開警詢筆錄時間
      互核相符，審酌被告與告訴人本互不相識，並無舊仇宿怨
      ，雙方間僅有上開行車糾紛，告訴人實無以莫須有之事誣
      陷被告之動機；倘若告訴人真有以車輛舊有傷痕誣陷被告
      之意，大可於事發現場立即向前來處理之員警羅駿騰陳稱
      此部分內容，反而更能達成陷告訴人於罪之目的；是告訴
      人於返家後，待被告與其父兄皆已不在場，且其心神回復
      鎮定後，始定神查看上開車輛遭被告拍擊之處，進而發現
      引擎蓋凹陷之事實，衡情與經驗法則相符，堪信為真實。
（四）末查，依據卷內刑案照片所顯示告訴人之上開車輛引擎蓋
      凹陷痕跡，係位於駕駛座一側前車輪上方之引擎蓋上方位
      置，該凹痕體積不大，確似遭不明物體敲擊所致，此有卷
      內刑案照片( 見偵卷第57頁) 在卷可稽，該凹痕並非位於
      可遭他車撞擊之側邊，難認告訴人於離開現場返家途中與
      他車發生碰撞；且上開凹痕位置與行車紀錄器及監視錄影
      畫面所顯示被告拍擊告訴人車輛之位置幾近相符，而告訴
      人亦無於短短數小時內自行製造車輛凹痕以陷被告於罪之
      動機，已如前述，是被告所提出之懷疑及辯解尚難採信，
      上開引擎蓋板金之凹陷痕跡確為被告拍擊所造成，應可認
      定。
（五）綜上所述，本件事證明確，被告所涉毀損之犯行堪以認定
      ，應予依法論科。
三、論罪科刑
（一）核被告葉怡玲所為，係犯刑法第354 條之毀損他人物品罪
      及同法第309 條第1 項之公然侮辱罪。被告所犯上開毀損
      他人物品及公然侮辱犯行，犯意各別，行為互殊，應分論
      併罰。
（二）爰以行為人之責任為基礎，審酌被告與告訴人發生行車糾
      紛，不思以理性方式溝通，竟恣意毀損他人財物，並以前
      開不雅文字辱罵告訴人，貶損告訴人之人格與社會評價，
      顯然缺乏尊重他人財產權及名譽法益之觀念，所為實值非
      難；兼衡被告犯後坦承公然侮辱犯行，然否認毀損犯行，
      未與告訴人達成和解或賠償損害，犯後態度難認良好；兼
      衡本案行為所生危害、犯罪之動機、目的、手段、智識程
      度、生活狀況、素行等一切情狀，分別量處如主文所示之
      刑，暨定其應執行刑，併依此再諭知易科罰金之折算標準
      。
據上論斷，應依刑事訴訟法第299 條第1 項前段，刑法第354 條
、第309 條第1 項、第41條第1 項前段、第51條第6 款，刑法施
行法第1 條之1 第1 項，判決如主文。
本案經檢察官楊朝森、賴怡伶到庭執行職務。
中    華    民    國   110    年    11    月    3     日
                    刑事審查庭     法  官     高上茹
以上正本證明與原本無異。
如不服本判決應於收受判決後20日內向本院提出上訴書狀，並應
敘述具體理由；其未敘述上訴理由者，應於上訴期間屆滿後20日
內向本院補提理由書（均須按他造當事人之人數附繕本）「切勿
逕送上級法院」。
                                   書記官     蔡宛軒
中    華    民    國   110    年    11    月    3     日
附錄本判決論罪法條全文：
中華民國刑法第354條
毀棄、損壞前二條以外之他人之物或致令不堪用，足以生損害於
公眾或他人者，處 2 年以下有期徒刑、拘役或 1 萬 5 千元以
下罰金。
中華民國刑法第309條
公然侮辱人者，處拘役或 9 千元以下罰金。
以強暴犯前項之罪者，處 1 年以下有期徒刑、拘役或 1 萬 5
千元以下罰金。